臺灣臺南地方法院刑事判決
109年度金訴字第250號
公  訴  人  臺灣臺南地方檢察署檢察官
被      告  彭彥碩



上列被告因詐欺等案件，經檢察官提起公訴（109年度偵字第139
82號），被告於本院受命法官行準備程序中就被訴之事實為有罪
之陳述，經合議庭裁定改由受命法官獨任依簡式審判程序審理，
並判決如下：
    主  文
彭彥碩三人以上共同犯詐欺取財罪，處有期徒刑壹年貳月。緩刑
參年，緩刑期間付保護管束，並應於緩刑期間內向指定之政府機
關、政府機構、行政法人、社區或其他符合公益目的之機構或團
體，提供壹佰小時之義務勞務。
    犯罪事實及理由 
一、證據能力：
  ㈠供述證據部分：
　　按簡式審判程序之證據調查，不受第159條第1項之限制，刑
    事訴訟法第273條之2定有明文，是於行簡式審判程序之案件
    ，被告以外之人於審判外之陳述，除有其他不得作為證據之
    法定事由外，應認具有證據能力。本判決所援引被告以外之
    人於審判外之陳述，因本案採行簡式審判程序，復無其他不
    得作為證據之法定事由，依上說明，應認均具有證據能力。
  ㈡非供述證據部分：
    至於卷內所存經本院引用為證據之非供述證據部分，與本案
    待證事實間均具有關連性，且無證據證明係公務員違背法定
    程序所取得，是依刑事訴訟法第158 條之4 之反面解釋，自
    有證據能力。
二、本案犯罪事實及證據，除以下部分應予更正、補充外，其餘
    均引用檢察官起訴書之記載（如附件）：
　㈠犯罪事實部分：
　⒈起訴書犯罪事實欄「附表一」之記載，均應更正為「附表」
    。
　⒉起訴書犯罪事實欄第11行「匯款入附表一所示之帳戶」之記
    載，應更正為「匯入胡柏之申辦之郵局帳戶（詳下述）」。
　⒊起訴書附表詐騙方式欄「詐騙集團成員於109年6月20日14時4
    7分」之記載，應更正為「詐騙集團成員於109年6月11日12
    時許」；
　㈡證據部分：補充「被告彭彥碩於本院準備及簡式審判程序中
    之自白」。
三、核被告所為，係犯組織犯罪防制條例第3條第l項後段之參與
    犯罪組織罪、刑法第339條之4第1項第2款之三人以上共同詐
    欺取財罪，及洗錢防制法第14條第1項之一般洗錢罪。又被
    告與共同被告吳秉豐、綽號「秋月」等詐騙集團其他成年成
    員間，就本案犯行彼此有犯意聯絡及行為分擔，應論以共同
    正犯。再被告係以一行為同時觸犯上開3罪名，為想像競合
    犯，應從一重之刑法第339條之4第1項第2款三人以上共同詐
    欺取財罪處斷。
四、按想像競合犯之處斷刑，本質上係「刑之合併」。其所謂從
    一重處斷，乃將想像競合犯組成之評價上數罪，合併為科刑
    一罪，其所對應之刑罰，亦合併其評價上數罪之數法定刑，
    而為一個處斷刑。易言之，想像競合犯侵害數法益者皆成立
    犯罪，論罪時必須輕、重罪併舉論述，同時宣告所犯各罪名
    ，包括各罪有無加重、減免其刑之情形，亦應說明論列，量
    刑時併衡酌輕罪部分量刑事由，評價始為充足，然後依刑法
    第55條前段規定「從一重處斷」，非謂對於其餘各罪可置而
    不論。因此，法院決定處斷刑時，雖以其中最重罪名之法定
    刑，做為裁量之準據，惟於裁量其輕重時，仍應將輕罪合併
    評價在內。經查，被告就本案參與犯罪組織、一般洗錢犯行
    ，均於偵查及審判中自白，原應各依組織犯罪條例第8條第1
    項後段、洗錢防制法第16條第2項規定減輕其刑，惟被告所
    犯之參與犯罪組織罪及一般洗錢罪，均屬想像競合犯之輕罪
    ，並已從一重之三人以上共同詐欺取財罪處斷，因重罪並無
    法定減刑事由，無從逕依上開規定減輕其刑，惟本院於量刑
    時，仍併予審酌上開減刑事由，附此敘明。　　
五、爰審酌被告年紀尚輕，不思以正當方法賺取所需，竟貪圖不
    法利益，選擇加入詐騙集團擔任車手工作，使詐騙集團得以
    此方式坐領不法利益，非但造成告訴人難以回復之財產損害
    ，更助長詐騙歪風及嚴重影響社會治安，實有不該；復考量
    被告於犯後坦承犯行之態度，且於本院審理時確有攜帶新臺
    幣（下同）2萬5千元，欲先賠償一部分金額予告訴人，告訴
    人亦經本院通知參與調解，惟告訴人並無調解意願，故未到
    庭與被告達成調解，兼衡被告供稱為高中畢業、目前因疫情
    關係尚未就業、需扶養母親、家庭經濟狀況不佳等一切情狀
    ，量處如主文所示之刑。
六、宣告緩刑：
　　被告前未曾因故意犯罪受有期徒刑以上刑之宣告，有臺灣高
    等法院被告前案紀錄表在卷可憑，其因一時失慮致犯本案之
    罪，犯後坦承犯行，尚有悔意，且欲賠償一部分金額予告訴
    人，業如前述，堪認有積極彌補過錯之心，本院認其經此偵
    、審程序之教訓後，當知所警惕，而無再犯之虞，是所宣告
    之刑以暫不執行為適當，爰依刑法第74條第1項第1款規定，
    宣告緩刑3年。惟為期使被告能切實記取教訓，避免因法治
    觀念不足而重蹈覆轍，爰依刑法第74條第2項第5款規定，併
    諭知被告應向指定之政府機關、政府機構、行政法人、社區
    或其他符合公益目的之機構或團體，提供義務勞務100小時
    ，且依同法第93條第1項第2款規定，同時諭知於緩刑期間付
    保護管束。倘被告未遵守上開緩刑所附條件且情節重大，足
    認原宣告之緩刑難收其預期效果，而有執行刑罰之必要者，
    依刑法第75條之1第1項第4款之規定，得撤銷其緩刑宣告。
七、不予諭知強制工作：
  ㈠按行為人以一行為觸犯組織犯罪防制條例第3條第1項後段之
    參與犯罪組織罪及刑法第339條之4第1項第2款之加重詐欺取
    財罪，依想像競合犯規定，從一重之加重詐欺取財罪處斷而
    為科刑時，因所犯輕罪（參與犯罪組織罪）之刑罰以外之法
    律效果，即組織犯罪防制條例第3條第3項強制工作之規定，
    並未被重罪所吸收，仍應一併適用。惟該條例所規定之強制
    工作，性質上原係對於有犯罪習慣，或因遊蕩、懶惰成習而
    犯罪者，所為之處置，修正後該條例既已排除常習性要件，
    從而，本於法律合憲性解釋原則，依司法院釋字第471號關
    於行為人有無預防矯治其社會危險性之必要，及比例原則等
    與解釋意旨不相衝突之解釋方法，為目的性限縮，對犯該條
    例第3條第1項之參與犯罪組織罪者，視其行為之嚴重性、表
    現之危險性、對於未來行為之期待性，以及所採措施與預防
    矯治目的所需程度，於有預防矯治其社會危險性之必要，且
    符合比例原則之範圍內，由法院依該條例第3條第3項規定，
    一併宣告刑前強制工作（最高法院刑事大法庭108年度台上
    大字第2306號裁定意旨參照）。
  ㈡經查，被告雖加入具有持續性、牟利性之結構性犯罪組織即
    本案詐騙集團，並擔任提款車手之角色，而一同與本案詐騙
    集團成員共同詐欺告訴人，所為固可非議，惟被告加入時間
    尚短，參與犯罪之程度有限，衡以被告犯後坦承犯行，實有
    悔意，難認已達嚴重危害社會之程度。再審酌被告自陳原本
    在菜市場賣菜，惟因疫情關係後來沒有做了等情，足認其尚
    知以工作賺取金錢收入，誠難僅憑被告犯本案加重詐欺犯行
    ，即認被告有犯罪習慣。是依比例原則，並綜合被告所表現
    之危險性及對其未來之期待性綜合判斷，本院認對被告宣告
    有期徒刑之刑，已足與本案犯行之處罰相當，足使其記取教
    訓，並達懲罰、矯治之目的，對於未來正向行為仍具期待可
    能性，尚未達須以保安處分預防矯治之程度而有施以強制工
    作之必要，爰不另為強制工作之諭知，併此敘明。　　　
八、無犯罪所得之沒收：
    末按刑法就犯罪所得沒收之相關規定，立法意旨係為預防犯
    罪，符合公平正義，契合任何人都不得保有犯罪所得之原則
    ，遂將原刑法得沒收之規定，修正為應沒收之。然沒收犯罪
    所得之範圍，應僅以行為人實際因犯罪所獲得之利益為限，
    倘行為人並未因此分得利益，或缺乏證據證明行為人確實因
    犯罪而有所得，自不應憑空推估犯罪所得數額並予以宣告沒
    收，以免侵害行為人之固有財產權。是行為人是否因犯罪而
    有所得，且實際取得數目多寡，應由事實審法院審酌卷內人
    證、物證、書證等資料，依據證據法則，綜合研判認定之。
    經查，被告於本院審理時供稱：本案伊沒有拿到任何報酬等
    語，卷內亦無積極證據足認被告因本案犯行，有自所屬詐騙
    集團處獲取利益或對價，自不生犯罪所得應予沒收之問題。
據上論斷，應依刑事訴訟法第273條之1第1項、第299條第1項前
段、第310條之2、第454條第2項，判決如主文。
本案經檢察官黃齡慧提起公訴，檢察官黃慶瑋、莊士嶔到庭執行
職務。

中　　華　　民　　國　　110 　年　　9 　　月　　29　　日
　　　　　　　　　刑事第十五庭  法　官　陳貽明
以上正本證明與原本無異。
如不服本判決應於收受本判決後20日內向本院提出上訴書狀，並
應敘述具體理由。其未敘述上訴理由者，應於上訴期間屆滿後20
日內向本院補提理由書狀（均須按他造當事人之人數附繕本）「
切勿逕送上級法院」。 
　　　　　　　　　　　　　　　　書記官  洪翊學
中　　華　　民　　國　　110 　年　　9 　　月　　29　　日

附錄論罪科刑法條全文：
組織犯罪防制條例第3條
發起、主持、操縱或指揮犯罪組織者，處3年以上10年以下有期
徒刑，得併科新臺幣1億元以下罰金；參與者，處6月以上5年以
下有期徒刑，得併科新臺幣1千萬元以下罰金。但參與情節輕微
者，得減輕或免除其刑。
具公務員或經選舉產生之公職人員之身分，犯前項之罪者，加重
其刑至二分之一。
犯第1項之罪者，應於刑之執行前，令入勞動場所，強制工作，
其期間為3年。
前項之強制工作，準用刑法第90條第2項但書、第3項及第98條第
2項、第3項規定。
以言語、舉動、文字或其他方法，明示或暗示其為犯罪組織之成
員，或與犯罪組織或其成員有關聯，而要求他人為下列行為之一
者，處3年以下有期徒刑，得併科新臺幣3百萬元以下罰金：
一、出售財產、商業組織之出資或股份或放棄經營權。
二、配合辦理都市更新重建之處理程序。
三、購買商品或支付勞務報酬。
四、履行債務或接受債務協商之內容。
前項犯罪組織，不以現存者為必要。
以第5項之行為，使人行無義務之事或妨害其行使權利者，亦同
。
第5項、第7項之未遂犯罰之。

洗錢防制法第14條
有第二條各款所列洗錢行為者，處7年以下有期徒刑，併科新臺
幣5百萬元以下罰金。
前項之未遂犯罰之。
前二項情形，不得科以超過其特定犯罪所定最重本刑之刑。

中華民國刑法第339條之4
犯第339條詐欺罪而有下列情形之一者，處1年以上7年以下有期
徒刑，得併科1百萬元以下罰金：
一、冒用政府機關或公務員名義犯之。
二、三人以上共同犯之。
三、以廣播電視、電子通訊、網際網路或其他媒體等傳播工具，
    對公眾散布而犯之。
前項之未遂犯罰之。

（附件）
臺灣臺南地方檢察署檢察官起訴書
                                    109年度偵字第13982號
　　被　　　告　彭彥碩　男　19歲（民國00年00月00日生）
　　　　　　　　　　　　住屏東縣○○市○○街000號
　　　　　　　　　　　　居屏東縣○○市○○路00號5樓之10
　　　　　　　　　　　　國民身分證統一編號：Z000000000號
　　　　　　　　吳秉豐　男　25歲（民國00年00月00日生）
　　　　　　　　　　　　住屏東縣○○市○○街00○0號
　　　　　　　　　　　　國民身分證統一編號：Z000000000號
上被告等因詐欺等案件，已經偵查終結，認應該提起公訴，茲將
犯罪事實及證據並所犯法條分敘如下：
　　　　犯罪事實
一、彭彥碩、吳秉豐分於民國109年6月、彭彥碩加入前2、3個禮
    拜，加入與真實姓名不詳以易信APP暱稱「秋月」等成年人
    所組成之3人以上，以實施詐術為手段，具有持續性、牟利
    性之有結構性組織之詐欺集團，渠等與集團內其他成員共同
    意圖為自己不法之所有，基於詐欺之犯意聯絡，由彭彥碩擔
    任該詐欺集團車手；吳秉豐擔任收受彭彥碩領取款項之車手
    頭，並交付予詐騙集團上級指示之人，彭彥碩、吳秉豐可分
    別取得約新臺幣（下同）2、3,000元、3、4,000元之報酬。
    而該詐欺集團成員即於附表一所示時間，以附表一所示之詐
    騙手法向附表一所示被害人行騙，致附表一所示被害人陷於
    錯誤，依詐騙集團成員指示，匯款入附表一所示之帳戶，再
    由吳秉豐駕駛車牌號碼0000-00號自小客車搭載彭彥碩經指
    示於109年6月11日14時8分至10分，在臺南市○○區○○路000號
    「關廟郵局」，持胡柏之申辦之羅東郵局000-000000000000
    00號帳戶（下稱系爭帳戶）提款卡，提領款項6萬、6萬、3
    萬（共15萬），並交付予吳秉豐，再搭稱吳秉豐駕駛上開車
    輛至屏東縣九如交流道附近交付給易信APP暱稱「秋月」指
    定之人。嗣因附表一所示被害人發覺遭騙報警處理，經警調
    閱相關自動櫃員機監視器錄影畫面比對追查後，始循線查悉
    上情。
二、案經林棖仕告訴經臺南市政府警察局歸仁分局報告偵辦。
　　　　　證據並所犯法條
一、證據清單暨待證事實
編號 證據清單 待證事實 1 被告彭彥碩之自白。 證人彭彥碩之證述。 全部犯罪事實。 2 被告吳秉豐之自白。 證人吳秉豐之證述。 全部犯罪事實。 3 證人即告訴人林棖仕之證述。 證人林棖仕於附表一編號1所示時間遭以附表一編號1所示方式詐騙，並匯款金額。 4 匯款單據（警卷頁9）、詐騙集團詐騙告訴人林棖仕傳遞之訊息及聯繫通聯紀錄（警卷頁11-13）、照片（警卷頁41-49）、車輛詳細資料報表（警卷頁51）。 全部犯罪事實。 
二、核被告彭彥碩、吳秉豐所為，均係涉犯洗錢防制法第14條第
    1項之洗錢、刑法第339條之4第1項第2款之三人以上共同詐
    欺取財及組織犯罪防制條例第3條第1項後段之參與犯罪組織
    等罪嫌。被告等2人所犯附表一所示1次共同加重詐欺取財及
    違反洗錢防制法犯行，均係以一行為觸犯數罪名，為想像競
    合，請從一重之加重詐欺取財罪嫌處斷。被告等2人為附表
    一所示上開1次加重詐欺取財罪犯行，與其他真實姓名年籍
    不詳之集團成員間，有犯意聯絡及行為分擔，請論以共同正
    犯。被告等2人所犯之1次參與犯罪組織及1次加重詐欺取財
    犯行，犯意各別，罪名有異，請予分論併罰，犯罪所得，請
    依法宣告沒收。
三、依刑事訴訟法第251條第1項提起公訴。
　此　致
臺灣臺南地方法院
中　　華　　民　　國　 109　　年　　10　　月　　22　　日
　　　　　　　　　　　　　　　檢察官  黃  齡  慧
本件證明與原本無異
中　　華　　民　　國　 109　　年　　10　　月　　28　　日
                              書記官  朱  倖  儀
所犯法條：
洗錢防制法第14條
有第二條各款所列洗錢行為者，處 7 年以下有期徒刑，併科新
臺幣 5 百萬元以下罰金。
前項之未遂犯罰之。
前二項情形，不得科以超過其特定犯罪所定最重本刑之刑。

中華民國刑法第339條之4
犯第 339 條詐欺罪而有下列情形之一者，處 1 年以上 7 年以
下有期徒刑，得併科 1 百萬元以下罰金：
一、冒用政府機關或公務員名義犯之。
二、三人以上共同犯之。
三、以廣播電視、電子通訊、網際網路或其他媒體等傳播工具，
    對公眾散布而犯之。
前項之未遂犯罰之。

組織犯罪防制條例第3條
發起、主持、操縱或指揮犯罪組織者，處 3 年以上 10 年以下
有期徒刑，得併科新臺幣 1 億元以下罰金；參與者，處 6 月以
上 5 年以下有期徒刑，得併科新臺幣 1 千萬元以下罰金。但參
與情節輕微者，得減輕或免除其刑。
具公務員或經選舉產生之公職人員之身分，犯前項之罪者，加重
其刑至二分之一。
犯第 1 項之罪者，應於刑之執行前，令入勞動場所，強制工作
，其期間為 3 年。
前項之強制工作，準用刑法第 90 條第 2 項但書、第 3 項及第
98 條第 2 項、第 3 項規定。
以言語、舉動、文字或其他方法，明示或暗示其為犯罪組織之成
員，或與犯罪組織或其成員有關聯，而要求他人為下列行為之一
者，處 3 年以下有期徒刑，得併科新臺幣 3 百萬元以下罰金：
一、出售財產、商業組織之出資或股份或放棄經營權。
二、配合辦理都市更新重建之處理程序。
三、購買商品或支付勞務報酬。
四、履行債務或接受債務協商之內容。
前項犯罪組織，不以現存者為必要。
以第 5 項之行為，使人行無義務之事或妨害其行使權利者，亦
同。
第 5 項、第 7 項之未遂犯罰之。

附表
編號 被害人 詐騙方式 匯款時間 匯入金額（新臺幣/元） 1 林棖仕 (提告) 詐騙集團成員於109年6月20日14時47分撥打電話予林棖仕佯裝外甥婿佯稱亟需用錢，致林棖仕陷於錯誤，依指示請媳婦陳麗芳前往匯款。 109年6月11日13時11分 15萬